【裁判字號】    92,毒抗,135
【裁判日期】    920320
【裁判案由】    毒品危害防制條例
【裁判全文】
臺灣高等法院刑事裁定                            九十二年度毒抗字第一三五號
    抗  告  人
    即  被  告  甲○○
右抗告人因違反毒品危害防制條例案件，不服台灣基隆地方法院，中華民國九十二年
一月二十日所為應
起抗告，本院裁定如左：
    主  文
抗告駁回。
    理  由
一、抗告意旨略以：抗告人甲○○於民國（下同）九十年五月十一日假釋而付保護管
    束期間，工作正常，早已戒除毒癮，而於定期報到時採集尿液檢驗結果亦無施用
    毒品之反應，然自九十一年九月十九日至同年月二十三日期間，曾因身體不適而
    住院並服用西藥，是否因服用西藥而致尿液檢查結果呈嗎啡陽性反應，而抗告人
    並未施用毒品海洛因，原審竟裁定將抗告人送勒戒處所觀察、勒戒，自有未合，
    為此依法提起抗告云云。
二、按違反毒品危害防制條例第十條之罪者，應將被告送勒戒處所觀察、勒戒，同條
    例第二十條第一項定有明文。查被告甲○○假釋中付保護管束期間，經台灣基隆
    地方法院檢察署觀護人通知，於九十一年十月三十一日上午十一時零六分許採集
    尿液，送請台灣尖端先進生技醫藥股份有限公司初步以酵素免疫分析法檢驗，並
    以氣象層析質譜儀法確認檢驗結果，發現呈嗎啡陽性反應，復經再送基隆市衛生
    局以酵素免疫分析法及薄層層析法檢驗結果，仍發現呈嗎啡陽性反應，有本院被
    告全國前案紀錄表、台灣基隆地方法院檢察署受保護管束人（被告）尿液檢體監
    管紀錄表、台灣尖端先進生技醫藥股份有限公司濫用藥物檢驗中心九十一年十一
    月八日濫用藥物檢驗報告及基隆市衛生局基衛檢字第一六四七九號檢驗成績書各
    乙份在卷可稽，被告雖否認有施用毒品海洛因，並以罹患病症而住院並服用西藥
    ，致尿液可能因而檢驗含有海洛因反應，惟查海洛因毒品係屬政府嚴格管制之違
    禁物，價格高昂，一般經政府核准製造之藥品自無添加毒品海洛因之可言，被告
    縱因罹患病症而住院服用西藥，惟其所服用既屬經檢驗合格之藥物，其尿液自無
    可能經檢驗呈嗎啡陽性反應，況查並無被告所服用之藥物可供查驗﹔且查被告之
    尿液，經台灣尖端先進生技醫藥股份有限公司及基隆市衛生局以「酵素免疫分析
    法」篩檢檢驗結果呈嗎啡陽性反應，復經較為精密之「氣相層析質譜儀分析法」
    確認檢驗結果，亦發現其尿液呈現嗎啡之陽性反應，而查尿液以酵素免疫分析或
    薄層定性分析等方式為初步篩檢者，固具有相當之偽陽性可能，惟若再以精密之
    「氣相層析質譜儀分析法」為確認時，即係在良好的操作條件下，以氣相層析質
    譜儀作藥物及其代謝物之定性及定量分析，幾乎不會有偽陽性反應產生之可能（
    參照行政院國軍退除役官兵輔導委員會臺北榮民總醫院八十三年四月七日（八三
    ）北總內字第○三○五○號函，及法務部調查局第六處八十七年九月二十二日（
    87）發技（一）字第八七０七一四九一號函），是被告之尿液既經上述檢驗方法
    所為之結果確認含有嗎啡之陽性反應，則被告確有施用海洛因之事實，應堪認定
    ，被告空口否認有施用毒品海洛因，殊非可採。而按海洛因經注射入人體後，約
    百分之八十於二十四小時內自尿中排出，一般而言，尿液能否驗出嗎啡陽性與其
    投與量、投與途徑、採尿時間、個人體質及檢驗方法之靈敏度有關，國外曾有文
    獻報導注射六毫克之海洛因鹽酸鹽，其代謝物嗎啡之平均可驗出時限約為二十六
    小時（參照行政院衛生署藥物食品檢驗局八十一年九月八日八一藥檢壹字第八一
    一四八八五號函），足證被告確有於前開採尿時間回溯前二十六小時（聲請書誤
    載為二日）內之某時，在不詳地點有施用第一級毒品海洛因，足堪認定。被告施
    用第一級毒品海洛因之犯行，洵堪認定，原審因而依台灣基隆地方法院檢察署檢
    察官聲請，援引毒品危害防制條例第二十條第一項、觀察勒戒處分執行條例第三
    條第一項之規定，裁定將被告送勒戒處所觀察、勒戒，經核並無不合，被告抗告
    意旨否認有施用毒品海洛因，而指摘原裁定不當，尚難認有理由，應予駁回。
三、據上論斷，依刑事訴訟法第四百十二條，裁定如主文。
中    華    民    國    九十二    年      三       月       二十        日
                              臺灣高等法院刑事第三庭
                                  審判長法  官  張  連  財
                                        法  官  林  明  俊
                                        法  官  張  傳  栗
右正本證明與原本無異。
不得再抗告。
                                        書記官  秦  慧  榮
中      華      民      國      九十二  年      三      月    二十一    日


司法院資訊處製作；財團法人民間司法改革基金會備份。
